---
title: "Ingresos Municipales"
format:
  dashboard:
    orientation: rows
    theme:
      light: [flatly]
      dark: [darkly, dashboard_ingresos_dark.scss]
---

```{r carga-paquetes}
#| label: setup
#| include: false

library(dplyr)
library(echarts4r)
library(DT)
```

```{r configuración}
# Colors
azul <- "#2563eb"
rojo <- "#e74c3c"
verde <- "#059669"
``` 

```{r carga-datos}
df <- read.csv("datos/ingresos.csv", sep = ";", stringsAsFactors = FALSE,
                   fileEncoding = "UTF-8")
``` 

```{r procesamiento-datos}
df <- df |>
  mutate(
    Dif_abs = Liquidación - Presupuesto,
    Dif_rel = ifelse(Presupuesto != 0,
                     round((Liquidación - Presupuesto) / Presupuesto * 100, 1),
                     0)
  )
```

```{r funciones}
fmt <- function(x) paste0(formatC(x, format = "f", digits = 2, big.mark = ".", decimal.mark = ",")," €")

# Función para generar un gráfico de evlución de los ingresos
grafico_evolucion <- function(df) {
  df |>
    mutate(Año = as.character(Año)) |>
    e_charts(Año) |>
    e_line(Presupuesto, name = "Presupuesto", smooth = FALSE,
           symbol = "circle", symbolSize = 8,
           lineStyle = list(width = 2.5),
           areaStyle = list(opacity = 0.08)) |>
    e_line(Liquidación, name = "Liquidación", smooth = FALSE,
           symbol = "circle", symbolSize = 8,
           lineStyle = list(width = 2.5),
           areaStyle = list(opacity = 0.08)) |>
    e_color(c(azul, verde)) |>
    e_tooltip(trigger = "axis",
              formatter = htmlwidgets::JS("
                function(params) {
                  var tip = '<strong>' + params[0].axisValue + '</strong><br/>';
                  params.forEach(function(p) {
                    var val = p.value[1].toLocaleString('es-ES',
                      {minimumFractionDigits: 2, maximumFractionDigits: 2});
                    tip += p.marker + ' ' + p.seriesName + ': ' + val + ' €<br/>';
                  });
                  return tip;
                }
              ")) |>
    e_legend(top = "top", left = "center") |>
    e_y_axis(axisLabel = list(
      formatter = htmlwidgets::JS("
        function(val) {
          return (val / 1000000).toFixed(1).replace('.', ',') + ' M€';
        }
      ")
    )) |>
    e_grid(left = "12%", right = "5%", bottom = "12%") |>
    e_toolbox_feature(feature = "saveAsImage", title = "Guardar") |>
    e_toolbox_feature(feature = "dataZoom", title = "Zoom") |>
    e_datazoom(type = "inside")
}

# Función para generar una tabla con el detalle de los ingresos
tabla_evolucion <- function(df) {
  df_fmt <- df |>
    mutate(
      Año = as.character(Año),
      Presupuesto = fmt(Presupuesto),
      Liquidación = fmt(Liquidación),
      `Diferencia (€)` = fmt(Dif_abs),
      `Diferencia (%)` = paste0(formatC(Dif_rel * 100, format = "f",
                                         digits = 1, decimal.mark = ","), "%"),
      Dif_abs = Dif_abs,
      Dif_rel = Dif_rel,
      .keep = "none"
    )
  datatable(df_fmt,
            options = list(pageLength = 15, scrollX = TRUE, dom = "tip",
                           columnDefs = list(
                             list(className = 'dt-right', targets = "_all"),
                             list(visible = FALSE, targets = c(3, 4))
                           )),
            rownames = FALSE) |>
    formatStyle("Presupuesto", textAlign = "right") |>
    formatStyle("Liquidación", textAlign = "right") |>
    formatStyle("Diferencia (€)",
                valueColumns = "Dif_abs",
                color = styleInterval(0, c(rojo, verde)),
                fontWeight = "bold", textAlign = "right") |>
    formatStyle("Diferencia (%)",
                valueColumns = "Dif_rel",
                color = styleInterval(0, c(rojo, verde)),
                fontWeight = "bold", textAlign = "right")
}
```

# Totales

## Row {height=45%}

```{r}
#| title: "Evolución Total de Ingresos (todos los conceptos)"
totales <- df |>
  group_by(Año) |>
  summarise(Presupuesto = sum(Presupuesto),
            Liquidación = sum(Liquidación), .groups = "drop") |>
  mutate(
    Dif_abs = Liquidación - Presupuesto,
    Dif_rel = ifelse(Presupuesto != 0,
                     round((Liquidación - Presupuesto) / Presupuesto * 100, 1),
                     0)
  )
grafico_evolucion(totales)
```

## Row {height=55%}

```{r}
#| title: "Detalle por Año"
tabla_evolucion(totales)
```

# Impuestos directos

## Row {height=45%}

```{r}
#| title: "Evolución"
grafico_evolucion(df |> filter(Concepto == "Impuestos directos"))
```

## Row {height=55%}

```{r}
#| title: "Detalle"
tabla_evolucion(df |> filter(Concepto == "Impuestos directos"))
```

# Impuestos indirectos

## Row {height=45%}

```{r}
#| title: "Evolución"
grafico_evolucion(df |> filter(Concepto == "Impuestos indirectos"))
```

## Row {height=55%}

```{r}
#| title: "Detalle"
tabla_evolucion(df |> filter(Concepto == "Impuestos indirectos"))
```

# Tasas

## Row {height=45%}

```{r}
#| title: "Evolución"
grafico_evolucion(df |> filter(Concepto == "Tasas"))
```

## Row {height=55%}

```{r}
#| title: "Detalle"
tabla_evolucion(df |> filter(Concepto == "Tasas"))
```

# Transferencias corrientes

## Row {height=45%}

```{r}
#| title: "Evolución"
grafico_evolucion(df |> filter(Concepto == "Transferencias corrientes"))
```

## Row {height=55%}

```{r}
#| title: "Detalle"
tabla_evolucion(df |> filter(Concepto == "Transferencias corrientes"))
```

# Ingresos patrimoniales

## Row {height=45%}

```{r}
#| title: "Evolución"
grafico_evolucion(df |> filter(Concepto == "Ingresos patrimoniales"))
```

## Row {height=55%}

```{r}
#| title: "Detalle"
tabla_evolucion(df |> filter(Concepto == "Ingresos patrimoniales"))
```

# Enajenación inversiones

## Row {height=45%}

```{r}
#| title: "Evolución"
grafico_evolucion(df |> filter(Concepto == "Enajenacion inversiones"))
```

## Row {height=55%}

```{r}
#| title: "Detalle"
tabla_evolucion(df |> filter(Concepto == "Enajenacion inversiones"))
```

# Transferencia capital

## Row {height=45%}

```{r}
#| title: "Evolución"
grafico_evolucion(df |> filter(Concepto == "Transferencia capital"))
```

## Row {height=55%}

```{r}
#| title: "Detalle"
tabla_evolucion(df |> filter(Concepto == "Transferencia capital"))
```

# Activos financieros

## Row {height=45%}

```{r}
#| title: "Evolución"
grafico_evolucion(df |> filter(Concepto == "Activos financieros"))
```

## Row {height=55%}

```{r}
#| title: "Detalle"
tabla_evolucion(df |> filter(Concepto == "Activos financieros"))
```

# Préstamos

## Row {height=45%}

```{r}
#| title: "Evolución"
grafico_evolucion(df |> filter(Concepto == "Préstamos"))
```

## Row {height=55%}

```{r}
#| title: "Detalle"
tabla_evolucion(df |> filter(Concepto == "Préstamos"))
```
